臺灣新北地方法院民事裁定
111年度消債更字第390號
聲  請  人  沙志偉  

代  理  人  陳柏舟律師（法扶律師）
上列當事人因消費者債務清理事件聲請更生，本院裁定如下：
    主  文
一、聲請人甲○○自民國111年12月16日上午10時起開始更生程序
    。
二、本件得由司法事務官進行更生程序。
    理  由
一、按債務人不能清償債務或有不能清償之虞者，得依本條例所
    定更生或清算程序，清理其債務；債務人無擔保或無優先權
    之本金及利息債務總額未逾新臺幣（下同）1,200萬元者，
    於法院裁定開始清算程序或宣告破產前，得向法院聲請更生
    ；債務人對於金融機構負債務者，在聲請更生或清算前，應
    向最大債權金融機構請求協商債務清償方案，或向其住、居
    所地之法院或鄉、鎮、市、區調解委員會聲請債務清理之調
    解；法院開始更生程序之裁定，應載明其年、月、日、時，
    並即時發生效力；法院裁定開始更生或清算程序後，得命司
    法事務官進行更生或清算程序，必要時，得選任律師、會計
    師或其他適當之自然人或法人一人為監督人或管理人，消費
    者債務清理條例（下稱消債條例）第3條、第42條第1項、第
    151條第1項、第45條第1項、第16條第1項分別定有明文。
二、聲請人主張略以：聲請人現積欠債務共計125萬410元，目前
    任職於元亨泰貨運股份有限公司（下稱元亨泰公司），平均
    每月收入約為2萬4,625元，扣除每月必要生活支出及扶養費
    合計2萬4,365元後，餘額僅有260元，實有不能清償債務之
    虞之情事。此外，聲請人復未經法院裁定開始清算程序或宣
    告破產，爰依法聲請更生等語。
三、經查：
(一)聲請人主張其僅積欠良京實業股份有限公司、仲信資融股份
    有限公司債務，而無其他金融機構債權人乙節，有財團法人
    金融聯合徵信中心查詢當事人綜合信用報告回覆書可參（見
    本院卷第135-139頁），應屬確實。按消債條例第151條第1
    項規定之金融機構，依辦理消費者債務清理事件應行注意事
    項第42點之規定，包括銀行、信用合作社、農會信用部、漁
    會信用部、票券金融公司、信用卡業務機構及郵政儲金匯業
    局在內之銀行業；包括證券商、證券投資信託事業、證券投
    資顧問事業、證券金融事業、期貨商、槓桿交易商、期貨信
    託事業、期貨經理事業及期貨顧問事業在內之證券商及期貨
    業；包括保險公司及保險合作社在內之保險業；信託業等機
    構及其他經主管機關核定之機構，並未列有資產管理公司在
    內。如債權人均非金融機構，僅屬任意調解，尚非強制前置
    調解事件（司法院101年第2期民事業務研究會消費者債務清
    理專題第5號審查意見參照）。是以，本件相對人既非金融
    機構，則聲請人聲請更生，無庸先行前置調解，惟聲請人所
    為本件更生聲請可否准許，仍應審究聲請人其現況是否有不
    能清償債務或有不能清償之虞之情事而定。
(二)聲請人主張其積欠債務達125萬410元，而其名下除有富邦人
    壽保單1筆（無解約金）、海景世界企業股份有限公司股票5
    ,101股、存款若干元外，別無其他財產等情，業據提出財產
    及收入狀況說明書、債權人清冊、債務人清冊、財團法人金
    融聯合徵信中心查詢當事人綜合信用報告回覆書、全國財產
    稅總歸戶財產查詢清單、109、110年度綜合所得稅各類所得
    資料清單、五股中興路郵局郵政存簿儲金簿封面及內頁、富
    邦人壽保險單封面等件影本附卷為憑（見本院卷第29-31頁
    、第61-73頁、第111-113頁、第125頁、第135-139頁、第15
    0-152頁），是聲請人此部分之主張，應堪採信。
(三)又聲請人陳稱其目前任職於元亨泰公司，平均每月收入約為
    2萬4,625元（計算式：59萬1,000元÷24月＝2萬4,625元）、
    現無兼職等語，有聲請人提出之財產及收入狀況說明書、勞
    工保險被保險人投保資料表、五股中興路郵局郵政存簿儲金
    簿封面及內頁、薪資明列表、109、110年度綜合所得稅各類
    所得資料清單、111年12月21日本院收件之陳報狀等件影本
    存卷足徵（見本院卷第83頁、第111-113頁、第133頁、第11
    1-127頁、第147-152頁），核與聲請人所述大致相符，故堪
    認聲請人目前平均每月收入約為2萬4,625元。
(四)另聲請人主張每月必要生活費用17,365元（含房租6,500元
    、水電瓦斯費1,000元、膳食7,000元、交通費1,000元、電
    話費500、勞健保1,365元）及扶養1名小孩每月7,000元等語
    ，查，關於聲請人個人必要生活費用部分，僅有提出房屋租
    賃契約書（見本院卷第35頁），其餘未提出相關單據釋明，
    然因聲請人所提列之個人必要支出數額，尚未逾新北市111
    年度每人每月最低生活費之1.2倍即1萬8,960元，自屬合理
    ，應堪採信。又聲請人主張扶養費每月7,000元部分，聲請
    人小孩目前6歲（105年生），扶養義務人有2人，每月領有
    補助3,772元，有戶籍謄本及小孩之存摺封面及內頁可參（
    見本院卷第37頁、第89-103頁），是聲請人小孩為未成年人
    ，應認無謀生能力，堪認有受扶養之必要。本院衡酌聲請人
    之未成年人子女尚屬年幼，日常生活較為單純，其支出應較
    成年人為低，爰依111年度新北市每人每月最低生活費標準
    之1.2倍即18,960元之6成為標準計算，是以，聲請人所需負
    擔其子之扶養費用數額至多為3,802元【計算式：（1萬8,96
    0元×60％）－3,772元＝7,604÷2＝3,802元】，是聲請人所主張
    之扶養費數額，逾此範圍，應予剔除。
(五)基上，本院審酌聲請人現況之財產、勞力及信用等清償能力
    ，以聲請人目前平均每月收入約2萬4,625元，經扣除其每月
    必要生活支出17,365元及扶養費每月3,802元後，僅餘3,458
    元，假設以最大優惠180期、年利率0％之還款方案，其每月
    仍需清償6,947元（計算式：125萬410元÷180期≒6,947元，
    元以下四捨五入），以聲請人每月僅餘3,458元，顯無法還
    款，故堪信聲請人目前之經濟狀況已有不能清償其所負前開
    債務之虞。從而，聲請人所為本件聲請，核符消債條例第3
    條所定「不能清償之虞」之要件。
四、綜上所述，本件聲請人為一般消費者，並未從事營業活動。
    其有無法清償債務之虞情事，又所負無擔保或無優先權之債
    務，並未逾1,200萬元，且未經法院裁定開始清算程序或宣
    告破產，復查無消債條例第6條第3項、第8條或第46條各款
    所定駁回更生聲請之事由存在，則聲請人聲請更生，洵屬有
    據，應予准許，並命司法事務官進行本件更生程式，爰裁定
    如主文。
五、至聲請人應於更生程序開始後，由債權人會議可決或由法院
    裁定認可其更生方案後方能實行，倘未能經債權會議可決或
    經法院裁定認可，則依消費者債務清理條例第61條規定，應
    續行清算程序，故本件聲請人仍應提出足以為債權人接受或
    經法院認為公允之更生方案以供採擇，附此敘明。　　
中　　華　　民　　國　　111 　年　　12　　月　　16　　日
                  民事第一庭  法  官  毛崑山
上為正本係照原本作成。
本件不得抗告。
本裁定已於111年12月16日上午10時公告。
中　　華　　民　　國　　111 　年　　12　　月　　16　　日
                              書記官  童淑敏